【裁判字號】    95,上訴,839
【裁判日期】    950622
【裁判案由】    毒品危害防制條例
【裁判全文】
臺灣高等法院臺中分院刑事判決         95年度上訴字第839號
上  訴  人  臺灣苗栗地方法院檢察署檢察官
被      告  甲○○
指定辯護人  張庭楨律師
上列上訴人因被告違反毒品危害防制條例案件，不服臺灣苗栗地
方法院94年度訴字第610號中華民國95年3月9日第一審判決（起
訴案號：臺灣苗栗地方法院檢察署94年度偵字第3935號），提起
上訴，本院判決如下：
    主  文
原判決撤銷。
甲○○連續販賣第三級毒品，處有期徒刑年陸月。如附表第一
至四項所示之物沒收，其中附表第二、三項所示之物，如全部或
一部不能沒收時，追徵其價額或以其財產抵償之；附表第四項所
示之物，如全部或一部不能沒收時，以其財產抵償之。
    事  實
一、甲○○意圖營利並基於販賣第三級毒品K他命之概括犯意，
    於下列時間、地點，連續為下列第3級毒品K他命之販入及賣
    出行為：
(一)、民國94年8月底某日7時許，在苗栗縣竹南運動公園附近，以
    新台幣（下同）8,000元之代價，及以一手交錢一手交貨之
    方式，向真實年籍姓名不詳、綽號小P之男子，販入K他命10
    小包。
(二)、94年9月25日7時許，在上開地點，以16,000元之代價及相同
    方式，再向小P販入K他命20小包。
(三)、甲○○販入前述毒品後，再將販入之K他命毒品摻入葡萄糖
    稀釋後，予以分裝，自94年8月底至同年9月30日止，連續賣
    出K他命與楊志宏、林柏均、劉佩宜及劉秀玲等人，賣出所
    得款項有15,600元。其詳細交易情形如下：
１、自94年8月底某日起至同年9月底止，在苗栗縣苗栗市○○街
    藍月卡拉OK店外，連續販賣K他命予劉佩宜6次，每次1包，
    交易金額1,000元，6次共計6,000元，且均係由劉佩宜自行
    前往藍月卡拉OK店向甲○○購買。
２、94年8月29日21時許，在苗栗縣苗栗市超級巨星KTV前，販賣
    K他命7包予楊志宏1次，每包800元，交易金額共5,600元。
３、94年9月中旬某日，林柏均以其手機門號0000000000號聯繫
    甲○○，雙方約在苗栗縣苗栗市○○街藍月卡拉OK店外，販
    賣K他命1包予甲○○，交易金額1,000元；又於嗣後數日，
    林柏均直接到上開藍月卡拉OK店找甲○○，甲○○並販賣K
    他命1包予林柏均，交易金額1,000元。2次共計交易2,000元
    。
４、94年9月28日晚上十九時許，在苗栗縣苗栗市○○路醉龍釣
    蝦場附近，販賣K他命2包予劉秀玲1次，交易金額2,000元。
二、嗣於94年10月1日18時30分許，甲○○騎乘機車行經苗栗縣
    苗栗市○○路100號前，因未戴安全帽經警盤查，自其身上
    扣得其所有預備供販賣及自己施用之第3級毒品K他命共15小
    包（經鑑驗合計淨重10.34公克，空包裝重5.67公克，純質
    淨重2.54公克）及販毒帳冊1本，因而查悉上情。
三、本案件經苗栗縣警察局苗栗分局報告臺灣苗栗地方法院檢察
    署檢察官偵查起訴。
    理  由
壹、證據能力部分：
一、按被告以外之人於偵查中向檢察官所為陳述，除顯有不可信
    之情況者外，得為證據，刑事訴訟法第159條之1第2項定有
    明文。查，本件證人楊志宏於檢察官偵查中所為之陳述（見
    偵查卷卷74頁至75頁），且楊志宏未曾提及檢察官在偵查時
    有不法取供之情形，上開供述又無其他不可信之情況，依上
    說明，其於偵查中之證言自均具有證據能力。
二、又按被告以外之人於審判外之陳述，雖不符前4條之規定，
    而當事人、代理人或辯護人於法院調查證據時，知有第159
    條第1項不得為證據之情形，而未於言詞辯論終結前聲明異
    議者，視為有前項之同意作為證據。刑事訴訟法第159條之5
    規定甚明。查，本件證人楊志宏、劉佩宜、林柏均、劉秀玲
    固均曾於警詢中為陳述（見偵查卷第21頁至24頁，原審卷第
    46 頁至48頁、43頁至45頁、49頁至50頁），其性質雖屬傳
    聞證據，惟其等未再於法院審理中為陳述，且查無符合同法
    第159條之1至之4等前4條之情形，其等所為之上開警詢筆錄
    內容，業經原審及本院審理時予以提示並告以要旨，且各經
    檢察官、辯護人及被告等人表示意見。當事人及辯護人已知
    上開筆錄乃傳聞證據，且均未於言詞辯論終結前對該等筆錄
    內容異議，依上開規定，是證人劉佩宜、楊志宏、林柏均、
    劉秀玲於警詢中之證言應具有證據能力。
貳、實體部分：
一、認定犯罪事實所根據之證據及理由：
(一)、上開事實，訊據被告甲○○於偵審中坦白承認，核與證人劉
    佩宜、楊志宏、林柏均、劉秀玲下列證言相符：
１、販賣予劉佩宜部分：
    證人劉佩宜於警詢中證稱：「我曾與（按：『向』之意思）
    甲○○購買過K他命毒品。」「我於94年7月中旬至9月底（
    詳細日期我忘記了），在苗栗縣苗栗市○○街藍月卡拉OK
    店外，每次向甲○○以新台幣1千元購買K他命毒品1包重量
    0.7公克。總共購買6次。」「（你是如何向甲○○購買K他
    命毒品？）我到藍月卡拉OK店找甲○○直接購買」等語（見
    原審卷第46頁至48頁）。又參照被告自承販入K他命之時間
    在94年8月底，及劉佩宜對於購買K他命毒品之詳細日期已經
    遺忘等詞，則證人劉佩宜向被告購買K他命毒品之時間應自
    94年8月底起至同年9月底止，較為合理可信。
２、販賣予楊志宏部分：
    證人楊志宏於警詢中證稱：「〔警方查獲甲○○販賣毒品K
    他命案，在吳嫌記事簿（帳冊）中第1頁記載『8／29宏：7
    （800）回5600』是否為記載8月29日你楊志宏跟吳嫌購買K
    他命7包，1包新台幣800元，總共購買新台幣5600元，是否
    有這件事情？〕有這件事情」等語（見偵查卷第22頁），雖
    然，嗣後警詢及檢察官訊問時，楊志宏均改稱：向甲○○購
    買1次，購買1包K他命新台幣800元等語（見偵查卷第23頁、
    74頁），惟被告已於警詢及偵查中自承：伊於94年8月底，
    販賣予楊志宏7包，新台幣5600元；94年8月29日，楊志宏向
    伊購買7包K他命，每包800元，伊向楊志宏收5600元等語（
    見偵查卷第19頁、62頁、63頁），不僅與證人楊志宏警詢最
    初供詞吻合，且與扣案之記事簿上第1頁「8／29宏：7（800
    ）回5600」之記載相同（影本見偵查卷第34頁），堪認被告
    自白及楊志宏初供屬實，至於，楊志宏嗣後翻異前詞，其原
    因固不可考，但既與客觀證據不合，其否認其他6包K他命購
    買部分之證詞，即非可採。
３、販賣予林柏均部分：
    證人林柏均於警詢證述：「我曾於94年9月中旬（詳細日期
    我忘記了），在苗栗縣苗栗市○○街藍月卡拉OK店外，向甲
    ○○以新台幣1千元購買K他命毒品1包，重量多少我不清楚
    。總共購買2次。」「（你是如何向甲○○購買K他命毒品？
    ）第1次購買是用電話聯絡購買，第2次是我到藍月卡拉OK店
    找甲○○直接購買。」「甲○○電話簿內記載之『阿均』：
    0000000000號是我的電話，該支電話本人在使用」等語（見
    原審卷第44頁）。
４、販賣予劉秀玲部分：
    證人劉秀玲於警詢證陳：「我有向甲○○購買K他命，購買2
    包。2包新台幣2,000元。」「我於94年9月28日19時至20時
    左右，在苗栗縣苗栗市○○路醉龍釣蝦場附近，購買2包K他
    命新台幣2,000元。我只向甲○○購買過1次K他命」等語（
    見原審卷第50頁）。
(二)、此外，復有疑似K他命毒品15包、販毒帳冊1本扣案可證，該
    疑似K他命物品經原審送往法務部調查局鑑定，其鑑定結果
    確實均含第三級第19項毒品KETAMINE成分，合計淨重10.34
    公克，空包裝重5.67公克，純度24.59％，純質淨重2.54公
    克，有法務部調查局95年1月25日調科壹字第09522210140號
    檢驗通知書在卷可稽（見原審卷第106頁）。而被告也於偵
    查中坦承該扣案毒品，有部分是「要拿去販賣」（見偵卷第
    64頁），顯見被告確實是為牟取利益而販入K他命毒品，且
    其之自白與事實相符。本件被告事證明確，自應依法論科。
二、論罪科刑之理由：
(一)、核被告所為，係犯毒品危害防制條例第4條第3項之販賣第3
    級毒品罪。其販賣前後持有第3級毒品之低度行為，均為販
    賣毒品之高度行為所吸收，不另論罪。被告先後多次販賣K
    他命之行為，時間相近，方法相同，所犯構成要件相同之罪
    名，顯係基於連續之意思所為，為連續犯，故依刑法第56條
    之規定論以1罪，並加重其刑。按刑法第62條所謂發覺，固
    非以有偵查犯罪權之機關或人員確知其人犯罪無誤為必要，
    而於對其發生嫌疑時，即得謂為已發覺；又刑法第62條規定
    所稱之發覺，若具有偵查犯罪職權之機關或人員，有確切之
    根據，對於行為人之犯罪得有合理之懷疑者，即屬當之（最
    高法院72年度台上字第641號判例意旨、81年度台上字第676
    5號判決意旨參照）。查，查獲被告之警員歐陽政於原審證
    稱：「（到底被告自己承認販賣K他命還是你們是否有所懷
    疑？）被告自己拿出一包K他命時，我們是先懷疑吸食，後
    來看到帳冊再加上14包的K他命，所以就懷疑被告有販賣情
    事。」「（你之所以看到帳冊，也是叫被告自行從手提袋拿
    出的？）被告先拿出1包K他命後，我們有理由搜索被告身上
    其它的物件，在現場有看到袋子內有毒品及筆記本，我們沒
    有當場翻閱，就先行保管，後來到警局後，才拿出來翻閱，
    此時尚未做警詢筆錄，所以被告也還沒向我們承認有販毒情
    事。」「（所以你在看到帳冊之後，在被告自己承認之前，
    你們就懷疑他在販賣K他命？）是」等語，由此可見被告因
    持有K他命經逮捕後，經該管司法警察發現販毒所用之記事
    簿，懷疑被告犯有他案，乃本職權追查時，被告始自白販賣
    K他命犯行，核與自首寬減其刑之要件尚屬有間，自無從依
    自首規定減輕其刑。又被告雖有上開販賣第三級毒品之犯行
    ，然其販賣之次數不多，販賣期間不長，販毒所得僅有15,
    600元，危害較輕，且其所以販賣毒品，係因失業半載，又
    積欠親友債務，始起意購買毒品轉賣營利，以供還債、當兵
    零用及讀書之用（見偵查卷第19頁、33頁），而對照被告扣
    案之帳冊中確實有記載被告積欠債務之情形（見偵查卷第35
    頁），可認被告所言非虛。再觀之其所積欠債務對象，多為
    兄長、外婆、舅媽，積欠金額非多，而猶有償還壓力，故被
    告並非利用販毒以牟取暴利，致觸法定刑為五年以上有期徒
    刑之重典，相對於長期、大量販賣毒品之真正毒梟而言，其
    對於社會秩序與國民健康之危害，顯然較輕，倘亦處以五年
    以上有期徒刑，不免過苛，且無從與真正長期、大量販毒之
    惡行區別，其犯罪情節尚堪憫恕，故依刑法第59條之規定，
    酌量減輕其刑。
(二)、原審認被告罪證明確，予以論罪科刑，固非無見，惟被告另
    行販賣K他命予綽號「耗子 」等人部分，其犯罪事實尚無積
    極證據可資證明（詳後論述），原審認定被告有此部分之販
    賣第三級毒品犯行，尚有未恰；又被告販賣毒品所得財物係
    15,600元，原審認定為40,000元，此部分亦有未恰。按刑法
    第59條規定，犯罪之情狀可憫恕者，得酌量減輕其刑，同法
    第57條規定，科刑時應審酌一切情狀，尤應注意左列事項 (
    共10款)為科刑重輕之標準，兩條適用上固有區別，惟所謂
    「犯罪之情狀」與「一切情形」云云，並非有截然不同之領
    域，於裁判上酌減其刑時，應就犯罪一切情狀 (包括第57條
    所列舉之10款事項)，予以全盤考量，審酌其犯罪有無可憫
    恕之事由（即判例所稱有特殊之原因與環境等等，在客觀上
    足以引起一般同情，以及宣告法定低度刑，是否猶嫌過重）
    ，以為判斷。故適用第59條酌量減輕其刑時，並不排除第57
    條所列舉10款事由之審酌，惟其程度應達於確可憫恕，始可
    予以酌減（最高法院70年度第6次刑事庭會議決議參照）。
    檢察官上訴意旨以被告販毒之動機、目的，已在刑法第57條
    有明文規定，僅能在法定刑內科刑，故原審適用刑法第59條
    規定，酌減其刑，顯然違法云云，指摘原判決不當，揆諸上
    開決議要旨，其上訴理由與上開決議不合，固不足取，惟原
    判決既有上開可議之處，自應由本院撤銷改判。爰審酌被告
    犯罪之動機、目的、手段，及販賣毒品時間約有1、2個月，
    販賣對象人數、次數、數量不多，但販毒本身足以戕害國民
    身心健康及危害社會治安，惡性非輕，暨被告犯後坦承犯行
    ，態度良好等一切情狀 ，量處如主文第2項所示之刑。又按
    毒品危害防制條例第18條第1項後段應沒入銷燬之毒品 ，專
    指查獲之施用、持有第3、4級毒品而言；倘係查獲之販賣、
    意圖販賣而持有之第3、4級毒品，既屬同條例相關法條明文
    規定處罰之犯罪行為，並非該條項應沒入銷燬之範圍。又同
    條例第19條第1項所定 「供犯罪所用或因犯罪所得之物」，
    並不包括毒品本身在內，不得為第3、4級毒品之沒收依據。
    同條例對於查獲之販賣、意圖販賣而持有之第3、4級毒品之
    沒收，並無特別規定，如其行為已構成犯罪，則該毒品即屬
    不受法律保護之違禁物，應回歸刑法之適用，依刑法第38條
    第1項第1款之規定沒收之（最高法院95年度台上字第911號
    判決意旨參照）。準此，扣案之K他命15包既經鑑定屬實（
    合計淨重10.34公克），且亦為被告圖供販賣所持有，而如
    前所述，自應依刑法第38條第1項第1款宣告沒收。至上開毒
    品之外包裝係供販賣所用之物，扣案之帳冊1本，係被告所
    有供被告販賣毒品買賣紀錄之用，均應依毒品危害防制條例
    第19條第1項宣告沒收，如全部或一部不能沒收時，則應追
    徵其價額，或以其財產抵償之。至被告販賣毒品所得之款項
    15,600元，為被告因犯罪所得之財物，亦應依同上條項宣告
    沒收，如全部或一部不能沒收時，則應以其財產抵償之。
三、公訴意旨另以：被告另行自94年8月底至同年9月30日止，在
    苗栗縣苗栗市超級巨星KTV、苗栗高商、府前路至公路口、
    光復路某處、苗栗火車站前、北街藍月卡拉OK店、經國路醉
    龍蝦釣蝦場附近等地點，連續賣出K他命予真實年籍姓名不
    詳綽號為「耗子」等人云云。公訴人認被告涉有此部分販賣
    K他命之犯嫌，主要係以被告之自白，及記事簿之記載為其
    主要論據。按被告或共犯之自白，不得作為有罪判決之唯一
    證據，仍應調查其他必要之證據，以察其是否與事實相符，
    刑事訴訟法第156條第2項定有明文。是被告或共犯雖經自白
    ，仍應調查其他必要之證據，以察其是否與事實相符。立法
    目的乃欲以補強證據擔保自白之真實性；亦即以補強證據之
    存在，藉之限制自白在證據上之價值。而所謂補強證據，則
    指除該自白本身外，其他足資以證明自白之犯罪事實確具有
    相當程度真實性之證據而言。雖其所補強者，非以事實之全
    部為必要，但亦須因補強證據與自白之相互利用，而足使犯
    罪事實獲得確信者，始足當之（最高法院93年度台上字第
    4221號判決意旨參照）。查，所謂「耗子」究係何人（姓名
    、年籍又為何），又於何時、何地向被告購買多少數量之K
    他命，均無其他積極證據可資證明，而且警方曾依上開記事
    簿之記載，訊問林明烜、蔡佳秀、彭元君、謝佩靜、楊寶全
    、黃筱琪、林宇翔等人，其等均稱：未向被告購買K他命等
    語綦詳（見原審卷第52頁至67頁），足見，上開記事簿之記
    載，並非全然可信為販賣K他命之記載。是依卷存證據，尚
    難僅憑被告之自白及尚有瑕疵之記事簿（帳冊）記載，認被
    告有何販賣K他命予「耗子」等人之行為。因此，就此部分
    原應為無罪之諭知，惟公訴意旨認此部分與前開有罪部分有
    連續犯之裁判上一罪關係，故本院不另為無罪之諭知，附此
    敘明。
據上論斷，應依刑事訴訟法第369條第1項前段、第364條、第299
條第1項前段，毒品危害防制條例第4條第3項、第18條第1項、第
19條第1項，刑法第11條前段、第56條、第59條、第38條第1項第
1款，判決如主文。
本案經檢察官乙○○到庭執行職務。
中    華    民    國    95    年    6    月    22     日
            刑事第八庭  審判長法  官  羅  得  村
                              法  官  巫  政  松
                              法  官  陳  宏  卿
上列正本證明與原本無異。
如不服本判決應於收受送達後十日內向本院提出上訴書狀，其未
敘述上訴之理由者並得於提起上訴後十日內向本院補提理由書（
均須按他造當事人之人數附繕本）。
                              書記官  顏  子  良
中    華    民    國    95    年    6    月    26     日
附錄論罪科刑法條：
毒品危害防制條例第4 條第3 項
製造、運輸、販賣第3 級毒品者，處5 年以上有期徒刑，得併科
新臺幣500 萬元以下罰金。
附表：
一、扣案之K 他命15包（合計淨重10.34 公克）。
二、前項之物之外包裝（合計共重5.67 公 克）。
三、扣案之帳冊1本。
四、新台幣15,600元。
                                                      Ａ


司法院資訊處製作；財團法人民間司法改革基金會備份。
